【裁判字號】    95,訴,406
【裁判日期】    951013
【裁判案由】    毒品危害防制條例
【裁判全文】
臺灣宜蘭地方法院刑事判決               95年度訴字第406號
公  訴  人  臺灣宜蘭地方法院檢察署檢察官
被      告  甲○○
                    （現在臺灣宜蘭監獄執行中）
上列被告因毒品危害防制條例案件，經檢察官提起公訴（95年度
毒偵字第836號），嗣於本院準備程序進行中，被告先就被訴事
實為有罪之陳述，經裁定進行簡式審判程序，本院判決如下：
    主  文
甲○○施用第一級毒品，處有期徒刑捌月。
    事  實
一、甲○○前因施用毒品案件，經送觀察、勒戒後，認為無繼續
    施用毒品之傾向，而於民國91年10月4日執行完畢釋放，並
    經臺灣宜蘭地方法院檢察署檢察官於91年10月7日以91年度
    毒偵字第607、700、725、731、757號為不起訴處分確定。
    詎甲○○猶不知悔改，明知海洛因為毒品危害防制條例第2
    條第2項第1款所規定之第一級毒品，不得擅自施用，竟仍於
    前開觀察勒戒執行完畢釋放後五年內，基於反覆施用第一級
    毒品海洛因之單一行為決意，自95年6月23日起，至95年7月
    19日下午某時止，在宜蘭縣宜蘭市○○路89巷1號住處內，
    以將第一級毒品海洛因摻入香菸內點火吸食之方式，施用第
    一級毒品海洛因多次（期間約4、5天施用一次）。嗣因警方
    為調查黃如山涉嫌販賣毒品案件，而於95年7月20日16時33
    分許，通知甲○○到場接受詢問，甲○○遂坦承有施用第一
    級毒品海洛因之犯行，且同意警方採集其尿液送驗後，始為
    警方查悉上情。而甲○○於接受警方詢問時，復主動供出其
    吸食所用之第一級毒品海洛因來源為黃嘉勝（男，60年11月
    8日出生，身分證統一編號Ｚ000000000，住宜蘭縣員山鄉○
    ○路78號），係向黃嘉勝購買第一級毒品海洛因，警方乃因
    此而破獲黃嘉勝販賣第一級毒品海洛因之犯行（警方業已於
    95年8月24日以警刑偵一字第0950008008號移送書移送臺灣
    宜蘭地方法院檢察署以95年度偵字第3229號案件偵查）。
二、案經宜蘭縣警察局宜蘭分局報請臺灣宜蘭地方法院檢察署檢
    察官偵查起訴，嗣於本院準備程序進行中，被告先就被訴事
    實為有罪之陳述，經裁定進行簡式審判程序。
    理  由
一、上揭犯罪事實，業據被告甲○○於檢察官偵訊及本院審理時
    坦承不諱，且於95年7月20日18時30分許所採之被告尿液，
    經送檢驗結果，確實呈現嗎啡、可待因陽性反應之事實，亦
    有宜蘭縣警察局宜蘭分局偵辦毒品案件尿液檢體編號姓名對
    照登記簿、慈濟大學濫用藥物檢驗中心檢驗總表各1件在卷
    可稽。又被告前因施用毒品案件，經送觀察、勒戒後，認為
    無繼續施用毒品之傾向，而於91年10月4日執行完畢釋放，
    並經臺灣宜蘭地方法院檢察署檢察官於91年10月7日以91年
    度毒偵字第607、700、725、731、757號為不起訴處分確定
    乙情，亦有全國施用毒品案件紀錄表、法務部全國檢察官線
    上查詢刑案人犯在監所最新資料報表、臺灣高等法院被告前
    案紀錄表各1件附卷可佐。依此，足徵被告上開自白確與事
    實相符，其於觀察勒戒執行完畢釋放後，五年內再犯本案施
    用第一級毒品罪之事證已臻明確，其犯行堪予認定，應依法
    論科。
二、查海洛因為毒品危害防制條例第2條第2項第1款所規定之第
    一級毒品，不得擅自施用，故核被告施用海洛因之行為，係
    犯毒品危害防制條例第10條第1項之施用第一級毒品罪。被
    告施用行為前後持有第一級毒品海洛因之低度行為，為其施
    用之高度行為所吸收，不另論罪。又按立法者針對特定刑罰
    規範之構成要件，已預設其本身係持續實行之複次行為，具
    備反覆、延續之行為特徵，故將之總括或擬制成一個構成要
    件之「集合犯」行為，因刑法評價上為構成要件之行為單數
    ，應僅成立一罪。查毒品因具有成癮性、濫用性（此觀毒品
    危害防制條例第2條之規定自明），立法實務首重以刑事處
    遇方式戒斷行為人毒癮，若無法收其實效，始依法追訴處罰
    （此觀毒品危害防制條例第20、23條之規定即明），故施用
    毒品本身具備反覆、延續之行為特徵，持續多次施用毒品始
    為此類犯罪之典型或常態，於刑法評價上，施用毒品應僅成
    立集合犯一罪（學者林鈺雄著「跨連新舊法之施用毒品行為
    —兼論行為單數與集合犯、接續犯概念之比較」，刊於95年
    7月本土法學雜誌第84期第141頁以下，亦採相同之見解。）
    。且自「刑事法若干犯罪行為態樣，本質上原具有反覆、延
    續實行之特徵，立法時既予特別歸類，定為犯罪構成要件之
    行為要素，則行為人基於概括之犯意，在密切接近之一定時
    、地持續實行之複次行為，倘依社會通念，於客觀上認為符
    合一個反覆、延續性之行為觀念者，於刑法評價上，即應僅
    成立一罪。學理上所稱『集合犯』之職業性、營業性或收集
    性等具有重複特質之犯罪均屬之，例如經營、從事業務、收
    集、販賣、製造、散布等行為概念者是（最高法院95年度台
    上字第1079號判決意旨參照）」，亦可查悉我國終審機關採
    取相同立場。有關行為人多次施用毒品之犯罪，實務前均依
    修正前刑法第56條連續犯之規定論以一罪，並加重其刑，惟
    因上開連續犯規定業經修正刪除，並自95年7月1日施行，其
    中修正理由說明四並載明「至連續犯之規定廢除後，對於部
    分習慣犯，例如竊盜、吸毒等犯罪，是否會因適用數罪併罰
    而使刑罰過重產生不合理之現象一節，在實務運用上應可參
    考德、日等國之經驗，委由學界及實務以補充解釋之方式，
    發展接續犯之概念，對於合乎接續犯或包括的一罪之情形，
    認為構成單一之犯罪，以限縮數罪併罰之範圍，用以解決上
    述問題」等語，本院基於前述施用毒品構成要件之反覆實行
    特徵，並考量連續犯規定業經刪除之法律實然面暨修正刪除
    之立法理由，認為行為人如基於反覆實行之犯意，在密切接
    近之一定時、地，持續實行單次或複次之施用毒品行為，應
    僅成立集合犯一罪，而變更先前所持連續犯之見解。且因不
    再論以連續犯，此部分並無因刑法第56條之連續犯規定業經
    修正刪除而有新舊法比較之必要。本件情形，被告業已供承
    係因染有毒癮而不斷施用第一級毒品海洛因，佐以被告前曾
    因施用毒品之犯行，經執行觀察勒戒完畢，卻仍無法克制自
    己，自95年6月23日起，至95年7月19日下午某時止，於密切
    接近之時、地，施用第一級毒品海洛因多次（期間約4、5天
    施用1次），顯見其確已施用毒品成癮，已產生施用毒品之
    依賴性，被告顯係出於反覆、延續施用海洛因單一行為決意
    至明，在行為概念上，其多次施用海洛因之行為，應評價認
    係包括一罪之集合犯，較符合社會通念及刑法學理。又警方
    為調查黃如山涉嫌販賣毒品案件，於95年7月20日16時33分
    許，通知被告到場接受詢問，被告除坦承有施用第一級毒品
    海洛因之犯行，且同意警方採集其尿液送驗外，復主動供出
    其吸食所用之第一級毒品海洛因來源為黃嘉勝（男，60年11
    月8日出生，身分證統一編號Ｚ000000000，住宜蘭縣員山鄉
    ○○路78號），係向黃嘉勝購買第一級毒品海洛因，警方乃
    因此而破獲黃嘉勝販賣第一級毒品海洛因之犯行（警方業已
    於95年8月24日以警刑偵一字第0950008008號移送書移送臺
    灣宜蘭地方法院檢察署以95年度偵字第3229號案件偵查）等
    事實，業據被告供明在卷，並有宜蘭縣警察局警刑偵一字第
    0950008008號移送書在卷可資佐證，是被告確已供出毒品來
    源，且警方亦因此而破獲黃嘉勝販賣毒品之犯行，應依毒品
    危害防制條例第17條之規定，減輕被告之刑。爰審酌被告之
    素行、智識程度；犯罪之動機、目的、手段；前已因施用毒
    品之犯行，經執行觀察勒戒完畢，卻不知悔改，復繼續沾染
    毒品惡習，其施用毒品行為對於自身及社會所造成之危害程
    度非輕；施用第一級毒品之犯罪態樣及施用之次數、頻率；
    犯後已坦承犯行，並供出毒品來源，態度尚佳等一切情狀，
    量處如主文所示之刑，以示警懲。
據上論斷，應依刑事訴訟法第273條之1第1項、第299條第1項前
段，毒品危害防制條例第10條第1項、第17條，判決如主文。
本案經檢察官吳志成到庭執行職務。
中    華    民    國    95    年    10    月    13    日
                  刑事第三庭法  官  劉家祥
以上正本證明與原本無異。
如不服本判決應於收受本判決後10日內向本院提出上訴書狀，其
未敘述上訴理由者，並得於提起上訴後10日內向本院補提理由書
狀(均須按他造當事人之人數附繕本)「切勿逕送上級法院」。
                            書記官  邱淑秋
中    華    民    國    95    年    10    月    14    日
附錄本案論罪科刑法條全文：毒品危害防制條例第10條第1項。
施用第一級毒品者，處 6 月以上 5 年以下有期徒刑。


司法院資訊處製作；財團法人民間司法改革基金會備份。
